---
title: "Análisis de discurso"
author: "Guille Ferchero"
format: html
editor: visual
---

## Discursos inaugurales

A continuación vamos a ver un breve análisis de texto acerca de los primeros discursos inaugurales de Asambleas Legislativas de Macri, Fernandez y Milei.

## Ideas

-   Visualizar las palabras más utilizadas

-   Contar y comparar frecuencia y cantidad de palabras

-   Analizar sentimientos

## Fuentes

-   https://www.casarosada.gob.ar/informacion/discursos

```{r inicio}
#| echo: false
#| warnning: false


rm(list =ls())


for( package in c("tm", "tidyverse",
                  "ggwordcloud","proustr",
                  "syuzhet","SnowballC",
                  "knitr","kableExtra",
                  "tidytext","highcharter",
                  "wordcloud","ggtern")) {
  
  if (!require(package, character.only = T, quietly = T)) {
    install.packages(package, repos = "http://cran.us.r-project.org")
    library(package, character.only = T)
  }
}


sdal <- read.csv('data/sdal.csv', encoding = 'UTF-8')

palabras_inutiles <- c("aplausos","si","ser","vez","cada")

```

You can add options to executable code like this

```{r data}
#| echo: false

##################################MILEI############################################

Disc_Milei <- read.table("data/Discurso Milei.txt", sep="\r", encoding = "UTF-8")

Base_Milei <- as.data.frame(Disc_Milei)
Base_Milei$V1 <- as.character(Base_Milei$V1)
palabras1 <- Base_Milei %>% 
  unnest_tokens(palabra, V1)%>% 
  mutate(Autor = "Milei")

cantdMilei <- nrow(palabras1)

palabras1.1 <- palabras1 %>% 
count(palabra, sort=TRUE) %>%
    filter(!palabra%in%stopwords('es')) %>%
    filter(!palabra%in%palabras_inutiles) %>%
    filter(str_detect(palabra, "^[a-zA-z]|^#|^@"))%>%
    arrange(desc(n)) %>% 
    rename('word'=palabra)%>% 
    mutate(Autor = "Milei")

##################################FERNANDEZ############################################

Disc_Fernandez <- read.table("data/Discurso Fernandez.txt", sep="\r", encoding = "UTF-8")

Base_Fernandez <- as.data.frame(Disc_Fernandez)
Base_Fernandez$V1 <- as.character(Base_Fernandez$V1)
palabras2 <- Base_Fernandez %>% 
  unnest_tokens(palabra, V1)%>% 
  mutate(Autor = "Fernandez")

cantdMilei <- nrow(palabras2)

palabras2.1 <- palabras2 %>% 
count(palabra, sort=TRUE) %>%
    filter(!palabra%in%stopwords('es')) %>%
    filter(!palabra%in%palabras_inutiles) %>%
    filter(str_detect(palabra, "^[a-zA-z]|^#|^@"))%>%
    arrange(desc(n)) %>% 
    rename('word'=palabra)%>% 
    mutate(Autor = "Fernandez")

##################################MACRI############################################

Disc_Macri <- read.table("data/Discurso Macri.txt", sep="\r", encoding = "UTF-8")

Base_Macri <- as.data.frame(Disc_Macri)
Base_Macri$V1 <- as.character(Base_Macri$V1)
palabras3 <- Base_Macri %>% 
  unnest_tokens(palabra, V1)%>% 
  mutate(Autor = "Macri")

cantdMilei <- nrow(palabras3)

palabras3.1 <- palabras3 %>% 
count(palabra, sort=TRUE) %>%
    filter(!palabra%in%stopwords('es')) %>%
    filter(!palabra%in%palabras_inutiles) %>%
    filter(str_detect(palabra, "^[a-zA-z]|^#|^@"))%>%
    arrange(desc(n)) %>% 
    rename('word'=palabra)%>% 
    mutate(Autor = "Macri")


```

GRAFICOS DESCRIPTIVOS

```{r}


#graficos descriptivos

discursostodos <- rbind(palabras1,palabras2,palabras3)
palabrastodos <- rbind(palabras1.1,palabras2.1,palabras3.1) %>% 
  arrange(desc(n))

Tabla_1 <- discursostodos %>% 
  select(Autor) %>% 
  group_by(Autor) %>% 
  summarise(palabras=n()) %>% 
  arrange(Autor)


Grafico1 <-  highchart() %>% 
  hc_title(text="Cantidad de Palabras")%>%
  hc_chart(type="bar") %>%
  hc_xAxis(categories = Tabla_1$Autor) %>%
  hc_add_series(Tabla_1$palabras, name="Palabras") %>% 
  hc_plotOptions(
    bar = list(
      colorByPoint = TRUE,
      colors = c("steelblue","gold","#7570b3")
    )) %>% 
  hc_credits(enabled = TRUE, text = "Elaboración propia en base a datos de  Casa Rosada.") %>% 
  hc_legend(FALSE) 

Grafico1





```

```{r}


#graficos descriptivos (Palabra Deuda)

discursostodos <- rbind(palabras1,palabras2,palabras3)
palabrastodos <- rbind(palabras1.1,palabras2.1,palabras3.1)

Tabla_1 <- discursostodos %>%
  filter(palabra == "deuda") %>% 
  select(Autor) %>% 
  group_by(Autor) %>% 
  summarise(palabras=n()) %>% 
  arrange(Autor)


Grafico_deuda <-  highchart() %>% 
  hc_title(text="Cantidad de Palabras: deuda")%>%
  hc_chart(type="bar") %>%
  hc_xAxis(categories = Tabla_1$Autor) %>%
  hc_add_series(Tabla_1$palabras, name="Palabras") %>% 
  hc_plotOptions(
    bar = list(
      colorByPoint = TRUE,
      colors = c("steelblue","gold","#7570b3")
    )) %>% 
  hc_credits(enabled = TRUE, text = "Elaboración propia en base a datos de  Casa Rosada.") %>% 
  hc_legend(FALSE) 

Grafico_deuda





```




```{r}
#| echo: false
#| warning: false

#nube de palabras discurso 1 (MILEI)

wordcloud(palabras1.1$word,palabras1.1$n,scale=c(4,.1),random.order=FALSE,random.color=TRUE,rot.per=0.4,colors= c("#54007d"))
```

```{r}
#| echo: false
#| warning: false

#TOP 10 discurso 1 (MILEI)

Tabla_2 <- palabras1.1 %>% 
  select(!Autor) %>% 
  head(10)

Grafico2 <- highchart() %>%   
  hc_title(text="Top 10 palabras más utilizadas por Milei")%>%
  hc_chart(type="bar") %>%
  hc_xAxis(categories = Tabla_2$word) %>%
  hc_add_series(Tabla_2$n, name="Palabras") %>% 
  hc_plotOptions(
    bar = list(
      colorByPoint = TRUE
    )) %>% 
  hc_credits(enabled = TRUE, text = "Elaboración propia en base a datos de  Casa Rosada.") %>% 
  hc_colors(color="#7570b3") %>% 
  hc_legend(FALSE)
  
Grafico2


```

```{r}
#| echo: false
#| warning: false

#nube de palabras discurso 2

wordcloud(palabras2.1$word,palabras1.1$n,scale=c(4,.1),random.order=FALSE,random.color=TRUE,rot.per=0.4,colors= c("#44c2fd"))

```

```{r}
#| echo: false
#| warning: false

#TOP 10 discurso 2 (FERNANDEZ)

Tabla_3 <- palabras2.1 %>% 
  select(!Autor) %>% 
  head(10)

Grafico3 <- highchart() %>%   
  hc_title(text="Top 10 palabras más utilizadas por Fernandez")%>%
  hc_chart(type="bar") %>%
  hc_xAxis(categories = Tabla_3$word) %>%
  hc_add_series(Tabla_3$n, name="Palabras") %>% 
  hc_plotOptions(
    bar = list(
      colorByPoint = TRUE
    )) %>% 
  hc_credits(enabled = TRUE, text = "Elaboración propia en base a datos de  Casa Rosada.") %>% 
  hc_colors(color="#44c2fd") %>% 
  hc_legend(FALSE)
  
Grafico3


```

```{r}
#| echo: false
#| warning: false

#nube de palabras discurso 3

wordcloud(palabras3.1$word,palabras1.1$n,scale=c(4,.1),random.order=FALSE,random.color=TRUE,rot.per=0.4,colors= c("gold"))
```

```{r}
#| echo: false
#| warning: false

#TOP 10 discurso 3 (MACRI)

Tabla_4 <- palabras3.1 %>% 
  select(!Autor) %>% 
  head(10)

Grafico4 <- highchart() %>%   
  hc_title(text="Top 10 palabras más utilizadas por Macri")%>%
  hc_chart(type="bar") %>%
  hc_xAxis(categories = Tabla_4$word) %>%
  hc_add_series(Tabla_4$n, name="Palabras") %>% 
  hc_plotOptions(
    bar = list(
      colorByPoint = TRUE
    )) %>% 
  hc_credits(enabled = TRUE, text = "Elaboración propia en base a datos de  Casa Rosada.") %>% 
  hc_colors(color="gold") %>% 
  hc_legend(FALSE)
  
Grafico4


```

## Análisis de sentimiento

```{r}
#| echo: false
#| warning: false

# Aplicamos el análisis de sentimientos a nivel de palabras (MILEI)
sentimientos_mi <- get_nrc_sentiment(palabras1.1$word, lang="spanish")

# Realizamos una unión entre los resultados del análisis de sentimientos y las palabras originales
texto_p_mi <- rowid_to_column(palabras1.1, "ID")

sentimientos_mi <- rowid_to_column(sentimientos_mi, "ID")

texto_sentimientos_mi <- sentimientos_mi %>%
  left_join(texto_p_mi)



```

```{r}
#| echo: false
#| warning: false

#TOP 10 discurso 1 (MILEI) PALABRAS NEGATIVAS

Tabla_neg_mi <- texto_sentimientos_mi %>% 
  filter(negative > 0) %>% 
  select(word,n) %>% 
  head(10)

Grafico_neg_mi <- highchart() %>%   
  hc_title(text="Top 10 palabras negativas más utilizadas por Milei")%>%
  hc_chart(type="bar") %>%
  hc_xAxis(categories = Tabla_neg_mi$word) %>%
  hc_add_series(Tabla_neg_mi$n, name="Palabras") %>% 
  hc_plotOptions(
    bar = list(
      colorByPoint = TRUE
    )) %>% 
  hc_credits(enabled = TRUE, text = "Elaboración propia en base a datos de  Casa Rosada.") %>% 
  hc_colors(color="#902e59") %>% 
  hc_legend(FALSE)

Grafico_neg_mi


```



```{r}
#| echo: false
#| warning: false

#TOP 10 discurso 1 (MILEI) PALABRAS POSITIVAS

Tabla_pos_mi <- texto_sentimientos_mi %>% 
  filter(positive > 0) %>% 
  select(word,n) %>% 
  head(10)

Grafico_pos_mi <- highchart() %>%   
  hc_title(text="Top 10 palabras positivas más utilizadas por Milei")%>%
  hc_chart(type="bar") %>%
  hc_xAxis(categories = Tabla_pos_mi$word) %>%
  hc_add_series(Tabla_pos_mi$n, name="Palabras") %>% 
  hc_plotOptions(
    bar = list(
      colorByPoint = TRUE
    )) %>% 
  hc_credits(enabled = TRUE, text = "Elaboración propia en base a datos de  Casa Rosada.") %>% 
  hc_colors(color="#52bfc1") %>% 
  hc_legend(FALSE)

Grafico_pos_mi


```


```{r}
#| echo: false
#| warning: false

# Aplicamos el análisis de sentimientos a nivel de palabras (FERNANDEZ)
sentimientos_fer <- get_nrc_sentiment(palabras2.1$word, lang="spanish")

# Realizamos una unión entre los resultados del análisis de sentimientos y las palabras originales
texto_p_fer <- rowid_to_column(palabras2.1, "ID")

sentimientos_fer <- rowid_to_column(sentimientos_fer, "ID")

texto_sentimientos_fer <- sentimientos_fer %>%
  left_join(texto_p_fer)



```

```{r}
#| echo: false
#| warning: false

#TOP 10 discurso 2 (FERNANDEZ) PALABRAS NEGATIVAS

Tabla_neg_fer <- texto_sentimientos_fer %>% 
  filter(negative > 0) %>% 
  select(word,n) %>% 
  head(10)

Grafico_neg_fer <- highchart() %>%   
  hc_title(text="Top 10 palabras negativas más utilizadas por Fernandez")%>%
  hc_chart(type="bar") %>%
  hc_xAxis(categories = Tabla_neg_fer$word) %>%
  hc_add_series(Tabla_neg_fer$n, name="Palabras") %>% 
  hc_plotOptions(
    bar = list(
      colorByPoint = TRUE
    )) %>% 
  hc_credits(enabled = TRUE, text = "Elaboración propia en base a datos de  Casa Rosada.") %>% 
  hc_colors(color="#902e59") %>% 
  hc_legend(FALSE)

Grafico_neg_fer


```



```{r}
#| echo: false
#| warning: false

#TOP 10 discurso 2 (FERNANDEZ) PALABRAS POSITIVAS

Tabla_pos_fer <- texto_sentimientos_fer %>% 
  filter(positive > 0) %>% 
  select(word,n) %>% 
  head(10)

Grafico_pos_fer <- highchart() %>%   
  hc_title(text="Top 10 palabras positivas más utilizadas por Fernandez")%>%
  hc_chart(type="bar") %>%
  hc_xAxis(categories = Tabla_pos_fer$word) %>%
  hc_add_series(Tabla_pos_mi$n, name="Palabras") %>% 
  hc_plotOptions(
    bar = list(
      colorByPoint = TRUE
    )) %>% 
  hc_credits(enabled = TRUE, text = "Elaboración propia en base a datos de  Casa Rosada.") %>% 
  hc_colors(color="#52bfc1") %>% 
  hc_legend(FALSE)

Grafico_pos_fer


```



```{r}
#| echo: false
#| warning: false

# Aplicamos el análisis de sentimientos a nivel de palabras (MACRI)
sentimientos_ma<- get_nrc_sentiment(palabras3.1$word, lang="spanish")

# Realizamos una unión entre los resultados del análisis de sentimientos y las palabras originales
texto_p_ma<- rowid_to_column(palabras3.1, "ID")

sentimientos_ma <- rowid_to_column(sentimientos_ma, "ID")

texto_sentimientos_ma <- sentimientos_ma %>%
  left_join(texto_p_ma)



```




```{r}
#| echo: false
#| warning: false

#TOP 10 discurso 3 (MACRI) PALABRAS NEGATIVAS

Tabla_neg_ma <- texto_sentimientos_ma %>% 
  filter(negative > 0) %>% 
  select(word,n) %>% 
  head(10)

Grafico_neg_ma <- highchart() %>%   
  hc_title(text="Top 10 palabras negativas más utilizadas por Macri")%>%
  hc_chart(type="bar") %>%
  hc_xAxis(categories = Tabla_neg_ma$word) %>%
  hc_add_series(Tabla_neg_ma$n, name="Palabras") %>% 
  hc_plotOptions(
    bar = list(
      colorByPoint = TRUE
    )) %>% 
  hc_credits(enabled = TRUE, text = "Elaboración propia en base a datos de  Casa Rosada.") %>% 
  hc_colors(color="#902e59") %>% 
  hc_legend(FALSE)

Grafico_neg_ma


```



```{r}
#| echo: false
#| warning: false

#TOP 10 discurso 1 (MILEI) PALABRAS POSITIVAS

Tabla_neg_ma <- texto_sentimientos_ma %>% 
  filter(positive > 0) %>% 
  select(word,n) %>% 
  head(10)

Grafico_neg_ma <- highchart() %>%   
  hc_title(text="Top 10 palabras positivas más utilizadas por Macri")%>%
  hc_chart(type="bar") %>%
  hc_xAxis(categories = Tabla_neg_ma$word) %>%
  hc_add_series(Tabla_neg_ma$n, name="Palabras") %>% 
  hc_plotOptions(
    bar = list(
      colorByPoint = TRUE
    )) %>% 
  hc_credits(enabled = TRUE, text = "Elaboración propia en base a datos de  Casa Rosada.") %>% 
  hc_colors(color="#902e59") %>% 
  hc_legend(FALSE)

Grafico_neg_ma


```

